【裁判字號】    88,易,720
【裁判日期】    890405
【裁判案由】    違反動產擔保交易法
【裁判全文】
台灣苗栗地方法院刑事判決                          八十八年度易字第七二號
    公  訴  人  臺灣苗栗地方法院檢察署檢察官
    被      告  甲○○
右列被告因違反動產擔保交易法案件，經檢察官聲請以簡易判決處刑（八十七年度偵
字第四六一五號），本院認係不得以簡易判決處刑，改為通常程序後，判決如左：
    主  文
甲○○動產擔保交易之債務人，意圖不法之利益，將標的物遷移，致生損害於債權人
，處拘役伍拾日，如易科罰金以參佰元折算壹日。
    事  實
一、甲○○於民國八十六年八月二十三日，以動產擔保交易附條件買賣之方式，向福
    灣企業股份有限公司（下稱福灣公司）購買福特牌，車號Ｒ二─九九八三號自用
    小客貨車一輛，為動產擔保交易之債務人。雙方約定總價款為新台幣（下同）九
    十五萬一千三百三十六元，分三十六期付清，每期應繳二萬六千四百二十六元，
    車輛停放地點為苗栗縣竹南鎮○市路○段一三八巷二弄一號甲○○之住處。在價
    金未付清之前，標的物所有權仍屬於出賣人福灣公司所有，買受人甲○○僅得依
    約占有使用，不得任意遷移、出賣、出質、移轉、抵押或為其他處分。詎甲○○
    於取得標的物之占有後，自八十七年八月一日第十一期起即拒不繳款，尚欠六十
    八萬七千零七十六元未付，並意圖不法之利益，將上開自用小客貨車遷移至高雄
    某處，致生損害於福灣公司。迨八十七年十月十一日下午六時三十分許，始為福
    灣公司之職員莊裕成在高雄縣鳳山市鳳西國中後之路邊尋獲該車。
二、案經福灣公司訴請臺灣苗栗地方法院檢察署檢察官偵查起訴。
    理  由
一、訊據被告甲○○坦承有於上開時地以動產擔保交易附條件買賣之方式向福灣公司
    購買福特牌，車號Ｒ二─九九八三號之自用小客貨車，雙方約定車輛停放地點為
    苗栗縣竹南鎮○市路○段一三八巷二弄一號其住處。在價金未付清前，標的物所
    有權仍為福灣公司所有，伊僅得依約占有使用，不得任意遷移、出賣、出質、移
    轉、抵押或為其他處分，伊於取得標的物之占有後，自八十七年八月一日第十一
    期起即未繳款，尚欠六十八萬七千零七十六元未付等情不諱，核與福灣公司之乙
    ○○指述情節相符，並有附條件買賣合約書及動產擔保交易附條件買賣設定登記
    申請書各一份在卷可憑。足見被告之上開供述應與事實相符。惟被告矢口否認有
    何違反動產擔保交易法之犯行，辯稱：伊將車借朋友開到高雄鳳山，後朋友未將
    車歸還，伊有將另一支鑰匙還福灣公司云云。經查：依雙方所訂之契約，被告僅
    得依約占有使用該車，不得任意遷移、出賣、出質、移轉、抵押或為其他處分，
    乃被告於不付款後，將該車遷移借予其友人至高雄，且事後又無法將該車牽回契
    約所定之停放地點，自已構成動產擔保交易法之遷移，否則，債務人均得以此置
    辯，動產擔保交易法第三十八條之規定成具文矣。另被告事後雖將該車之備用鑰
    匙還給福灣公司，但仍無解於該罪之成立。所辯顯不足採信，本件事證明確，被
    告犯行應堪認定。
二、核被告甲○○係動產擔保交易之債務人，意圖不法之利益將標的物遷移，致生損
    害於債權人，所為係犯動產擔保交易法第三十八條之罪。爰審酌被告之素行、本
    件犯罪之手段、所生危害及犯後否認犯行之態度等一切情狀，量處如主文所示之
    刑，並諭知易科罰金之折算標準。
據上論斷，應依刑事訴訟法第四百五十二條、第二百九十九條第一項前段、動產擔保
交易法第三十八條、刑法第十一條前段、第四十一條、罰金罰鍰提高標準條例第一條
前段、第二條，判決如主文。
本案經檢察官林文中到庭執行職務。
中      華      民      國      八十九      年    四    月      五      日
                                        臺灣苗栗地方法院刑事庭
                                            法  官  劉  興  浪
右正本證明與原本無異。
如不服本判決，得於判決送達後十日內向本院提起上訴（須附繕本），上訴於台灣高
等法院台中分院。
                                            書記官  劉  秋  雯
中      華      民      國      八十九      年    四    月      五      日
參考法條
動產擔保交易法第三十八條：動產擔保交易之債務人，意圖不法之利益，將標的物遷
                          移、出賣、出質、移轉、抵押為其他處分，致生損害於
                          債權人者，處三年以下有期徒刑、拘役或科或併科六千
                          元以下之罰金。


司法院資訊處製作；財團法人民間司法改革基金會備份。
